---
title: "Heart dataset descriptive analysis"
author: "Julián Alejandro Úsuga Ortiz"
date: "3/23/2022"
output:
  pdf_document: default
  html_document: default
editor_options:
  markdown:
    wrap: 72
---

```{r setup, include=FALSE}
knitr::opts_chunk$set(echo = FALSE)
```

```{r, include=FALSE}
# Library loading
# install.packages(c("gridExtra", "tidyverse", "catdata", "RColorBrewer"))
library(catdata)
library(RColorBrewer)
library(tidyverse)
library(gridExtra)
```

```{r}
# Data loading
data(heart)
```

```{r}
# Data transformation

# Convert from matrix to data frame
df <- as.data.frame(heart)
```

```{r}
# All of the variables are "num" class so i will transform them into their right class

# str(df)

df$y <- as.factor(df$y)
df$famhist <- as.factor(df$famhist)
# str(df)
df <- df %>% select(c("age", "alcohol", "tobacco", "sbp", "famhist", "y"))
```


## Sobre que son estos datos?

Esta base de datos llamada **heart** fue obtenida de la libreria de R **catdata**

Contiene muestras realizadas a hombres en una zona de alto riesgo de enfermedad de corazón (cardiopatía) ubicada en Cabo Occidental, Sudafrica. Este estudio contiene 10 variables, las siguientes:

-   **age**: Edad en el momento del estudio (Discreta ordinal pero la trataré como Continua) \*

-   **alcohol**: Consumo de alcohol (Continua) \*

-   **tobacco**: Consumo acumulativo de tabaco (Continua) \*

-   **obesity**: Obesidad (Continua)

-   **typea**: Conducta Tipo-A (Continua)

-   **famhist**: Historia familiar de enfermedad al corazón (Binaria, 1:Si,
    0:No) \*

-   **adiposity**: Adiposidad / Ganancia de grasa (Continua)

-   **ldl**: Colesterol de lipoproteínas de baja densidad (Continua)

-   **sbp**: Presión sanguínea sistólica (Continua) \*

-   **y**: ¿Tiene enfermedad coronaria? (Binaria, 1:Si, 0:No) \*

(\* = va a ser analizada)


## 1. Estadistica descriptiva

Como podemos ver en la siguiente tabla, tenemos 4 variables continuas y 2 variables discretas.

- Las edades observadas van desde los 15 hasta los 64 años 
- El consumo de alcohol oscila entre 0 y 147
- El consumo de tabaco oscila entre 0 y 31.2
- La presión sanguínea oscila entre 101 y 218; Hay personas con una presión sanguínea elevada. 
- El ~41.55% de las personas tiene historial familiar de enfermedad al corazón.
- El ~34.63% de las personas sufren de enfermedad coronaria al corazón. 

```{r}
df %>% summary()
```

```{r, include=FALSE}
# Data head
head(df)
```

```{r, include=FALSE}
# Data tail
tail(df)
```

### a) & b)

### Edad

Como podemos ver en el siguiente gráfico la distribución de las edades es casi plana, pero hay una clara mayoría para el grupo de edades de personas mayores de \~40.

```{r}
df %>%
  ggplot(., aes(x = age)) +
  geom_histogram(binwidth = 2,
                 color = 1,
                 fill = brewer.pal(3, "Set2")[2]) +
  labs(x = "Edad", y = "Frecuencia", title = "Histograma de edades")

```

### Presión sanguínea sistólica

Como podemos ver en la presión sanguínea, esta distribución parece ser normal pero con una cola larga a la derecha, en presiones sanguíneas altas, lo cual sabemos que es malo.
La moda de los datos es \~134.

```{r}

df %>%
  ggplot(., aes(x = sbp)) +
  geom_histogram(binwidth = 4,
                 color = 1,
                 fill = brewer.pal(3, "Set2")[3]) +
  labs(x = "Presión sanguínea", y = "Frecuencia", title = "Histograma de Presión sanguínea sistólica")


```


### Alcohol y Tabaco

En este gráfico podemos ver que no hay mucha relación entre el consumo de trabajo y el consumo de alcohol, sin embargo podemos ver que existe un bajo con sumo de estas dos sustancias en los sujetos medidos en nuestra base de datos.


```{r}

ggplot(df, aes(x = alcohol, y = tobacco)) +
  geom_rug() +
  geom_point()+
  theme_minimal() +
  labs( x = "Consumo de alcohol", y = "Consumo de tabaco")
```

### c) 


### Edad, alcohol y consumo de tabaco

Se sospecha que puede haber una relación positiva entre la edad y estas dos variables por lo que graficamos para confirmar (Los puntos en rojo son las personas que tienen la enfermedad del corazón).

De este gráfico podemos observar varias cosas, que a medida que las personas tienden a envejecer su consumo de tabaco aumenta y que las personas jóvenes no tienden a sufrir de esta enfermedad al corazón.


```{r}

p1 <-
  ggplot(df) + 
  geom_point(aes(age, alcohol, color = y)) + 
  labs(x = "Edad", y = "Consumo de alcohol")+ 
  guides(color="none")

p2 <-
  ggplot(df) +
  geom_point(aes(age, tobacco, color = y)) +
  labs(x = "Edad", y = "Consumo de tabaco") +
  scale_color_discrete(name = "Sufre de \nenfermedad \nal corazón?", labels = c("Si", "No")) +
  theme(legend.position = c(0.25, 0.85))


grid.arrange(p1, p2, nrow = 1)

```

De la siguiente gráfica podemos sacar la conclusión de que el grupo de personas mayores a 45 son la mayoría en el grupo de personas que tienen la enfermedad al corazón.

La agrupación de edades se hace aproximando al numero múltiplo de 10 mas cercano.

```{r}
lev <- as.factor(round(df$age, -1))
t <-
  xtabs( ~ as.factor(round(age, -1)) + y, data = df) %>% prop.table(., 2)*100

barplot(
  t,
  legend = levels(lev),
  args.legend = list(title = "Grupo de edad"),
  col = brewer.pal(5, "Set2"),
  xlab = "Tiene enfermedad coronaria de corazón",
  ylab = "% del grupo",
  main = "Grupo de edad y enfermedad coronaria"
)
```


### Edad y enfermedad coronaria del corazón

En este gráfico podemos ver que si comparamos a los grupos que tienen o no la enfermedad y los comparamos con su consumo de tabaco, el porcentaje de personas con la enfermedad tienen mayor consumo de tabaco que las personas que no sufren de esta enfermedad al corazón.

```{r}
lev <- as.factor(round(df$tobacco,-1))
t <- xtabs(~ as.factor(round(tobacco,-1)) + y, data = df)
t <- prop.table(t, 2) * 100
barplot(
  t,
  legend = levels(lev),
  args.legend=list(title="Tobacco group"),
  col = brewer.pal(5, "Set2"),
  xlab = "Has coronary disease",
  ylab = "% of group",
  main = "Tobacco group and coronary disease"
)
```


### Alcohol, tabaco y historial familiar de enfermedad al corazón

Podemos pensar que es posible que haya cierto tipo de relación entre los hábitos de consumo de tabaco y alcohol con el historial familiar de enfermedad al corazón.

```{r}
ggplot(df, aes(alcohol, y = tobacco, col = famhist)) +
  geom_rug() +
  geom_point() +
  theme_minimal() +
  scale_color_discrete(name = "Historial familiar de\nenfermedad al corazón?", labels = c("Si", "No")) + 
  labs(x = "Alcohol consumption", y = "Tobacco consumption")
```
## 2. 

**Vector de medias** $\bar{\underline{x}}$

Nuestro vector de medias nos dice el promedio muestral para cada variable, por ejemplo, podemos observar que la edad promedio de las personas en nuestro estudio es de 42.81 años.

```{r}
vector_medias = medias <-
  apply(df[c("age", "alcohol", "tobacco", "sbp")], 2, mean)

knitr::kable(round(vector_medias, 3))
```

**Vector de Varianzas-Covarianzas** $S$

En esta tabla podemos ver nuestra matriz de varianzas y covarianzas, podemos interpretarla como:
- La diagonal de esta matriz son las varianzas de cada variable, por ejemplo, la varianza de la edad es 213.42

- Los elementos que no estan en la diagonal van a ser nuestras covarianzas entre dos de nuestras variables, por ejemplo, la covarianza entre el consumo de alcohol y la edad es de 36.166, ademas, podemos ver es lo mismo que la covarianza entre la edad y el consumo de alcohol, por propiedades de la covarianza.
```{r}
var_cov <- cov(df[c("age", "alcohol", "tobacco", "sbp")]);
knitr::kable(round(var_cov,3))
```

**Vector de Varianzas-Covarianzas muestrales** $S_n$

```{r}
knitr::kable(round(var_cov* (461 / 462),3))
```

**Matriz de correlación muestral**

Esta matriz nos dice que tanta correlación lineal existe entre las variables, podemos concluir lo siguiente:

- La correlación va desde -1 a 1
- La correlación de una variable con si misma siempre va a ser igual a 1.
- El par de variables que mas correlación lineal tiene son la edad y el consumo de tabaco, lo cual habíamos graficado anteriormente; esto quiere decir que a medida que aumente la edad se tiende a aumentar el consumo de tabaco.
```{r}
corr <- cor(df[c("age", "alcohol", "tobacco", "sbp")]);
knitr::kable(round(corr,3))
```
## 3.

Podemos ver que la varianza total y la varianza generalizada de nuestros datos es de 1253.939 y 726644866.11 respectivamente. 

?

```{r}

tabl <-
  matrix(
    c(
      "Varianza total",
      round(sum(diag(var_cov)),2),
      "Varianza generalizada",
      round(det(var_cov),3)
      
    ),
    nrow = 2,
    ncol = 2
  )
knitr::kable(tabl)

```

```{r}
contdata <- df[c("age", "alcohol", "tobacco", "sbp")]
dma <- mahalanobis(contdata, colMeans(contdata), cov(contdata))

hist(dma,
     breaks = 20,
     xlab = "Distancia de Mahalanobis",
     ylab = "Frecuencia",
     main = "Histograma de distancias")
```

```{r}
colMeans(contdata)

# Observación a menor distancia
sort(dma)[1]
df[241, ]

# Observación a mayor distancia
sort(dma)[length(dma)]
df[115, ]
```


